臺灣宜蘭地方法院刑事判決　　　　　　　100年度易字第351號
公　訴　人　臺灣宜蘭地方法院檢察署檢察官
被　　　告　江哲輝
上列被告因犯詐欺案件，經檢察官提起公訴（100年度偵字第147
4號），本院判決如下：
    主  文
江哲輝幫助犯詐欺取財罪，處有期徒刑參月，如易科罰金，以新
臺幣壹仟元折算壹日。
    犯 罪 事 實
一、江哲輝預見以自己名義申請之金融機構帳戶存摺、提款卡及
    密碼交予他人使用，可被詐騙集團用於供被詐騙之人匯款之
    用，竟仍基於幫助他人詐欺取財之不確定故意，於民國100
    年1月初之某日，在不詳地點，將其所有之臺灣土地銀行桃
    園分行，帳號000000000000號帳號之存摺、提款卡及密碼交
    予真實姓名年籍不詳之詐騙集團成員使用，以此方式幫助該
    詐騙集團成員詐騙財物，該真實姓名年籍不詳之詐騙集團成
    員即基於為自己不法所有之意圖，於附表所示之時間、地點
    ，以附表所示之方式施用詐術，使附表所示之被害人陷於錯
    誤，而依指示匯款至上開帳戶內。嗣陳素琴、鄭瓊芬經發覺
    受騙，始報警查獲。
二、案經宜蘭縣政府警察局宜蘭分局報請臺灣宜蘭地方法院檢察
    署檢察官偵查起訴。
    理  由
壹、證據能力部分：
    按被告以外之人於審判外之言詞或書面陳述，除法律有規定
    者外，不得作為證據，刑事訴訟法第159條第1項定有明文。
    查本件證人陳素琴、鄭瓊芬於警詢之供述，雖屬被告以外之
    人於審判外之陳述，惟被告於本院調查證據時，已知有同法
    第159條第1項不得為證據之情形，而未於言詞辯論終結前聲
    明異議，依同法第159條之5第2項之規定，視為有同條第1項
    之同意，本院審酌上開證人之言詞陳述作成時之情況，認為
    適當，爰依同法第159條之5第1項之規定認有證據能力，合
    先敘明。
貳、實體部分：
一、被告固坦認上開帳戶之存摺、提款卡為其所申辦使用等情不
    諱，惟矢口否認有何幫助詐欺之犯行，辯稱：伊把存摺及提
    款卡都對折，丟在旁邊的垃圾桶內，詐騙集團是因伊提款時
    伊朋友在旁邊看才得知密碼的，並未幫助詐欺云云。經查：
（一）上開犯罪事實，業據被害人陳素琴、鄭瓊芬於警詢時指述
      甚詳，並有臺灣土地銀行桃園分行桃存字第1000000778號
      函及所附開戶基本資料、交易明細資料、匯款委託書、匯
      款回條聯在卷可稽，自堪信為真實。
（二）被告雖辯稱因為提不到錢，都沒有用了，所以就把存摺及
      提款卡都對折，並沒有交予他人云云，然查個人之金融帳
      戶及提款卡等物，為個人重要之物，且依被告自承其之前
      擔任保全時該帳戶係當薪資帳戶使用等語在卷（見本院卷
      第24頁筆錄），故依一般日常生活之經驗法則，存提現金
      均為日常生活所需，金融帳戶之存摺、提款卡自屬不可或
      缺，縱算被告當日提領不到錢，自可至銀行查詢或更換，
      豈有可能當場即將存摺及提款卡對折丟棄？且被告自承其
      於1月初即將上開存摺、提款卡丟棄，然依客戶歷史交易
      明細查詢單所示，該帳戶於100年1月7日、100年1月10日
      、100年1月11日、100年1月12日、100年1月13日均陸陸續
      續有跨行提款之紀錄，如被告業已將存摺及提款卡對折，
      則該提款卡之磁條或晶片顯已難再供人使用，則縱使他人
      撿拾，亦無法使用提款，然該帳戶竟有跨行提款之紀錄，
      顯見被告上開將存摺、提款卡對折丟棄之辯解，顯係卸責
      之詞，不足採信。參以現行詐欺集團或非法行騙之人，多
      以蒐購或使用人頭帳戶作為出入帳戶，再以提款卡提領詐
      騙所得，藉以逃避檢警之追緝，此為一般社會大眾所周知
      之事，而詐欺集團或非法行騙之人欲以提款卡提領詐騙所
      得，必當知悉提款卡之密碼，否則無法取款，則苟詐欺集
      團或非法行騙之人所取得之帳戶資料與所使用之提款卡，
      來源並不確定，亦即並非經原申辦人同意下所取得者，實
      施詐騙之人若在遂行詐騙行為且造成被害人陷於錯誤而依
      指示匯入款項後，突遭所使用之帳戶申辦人凍結帳戶抑或
      掛失止付，則將如何提領詐騙所得款項？故倘以使用他人
      帳戶資料作為詐騙行為之出入帳戶者，衡情斷無可能任意
      使用撿拾所得抑或來源不明之帳戶供作詐騙工具，至屬灼
      然，故被告空言辯稱上開帳戶之存摺、提款卡丟棄云云，
      實不足採，被告確有將上開帳戶之存摺、提款卡及密碼交
      予真實姓名年籍不詳之人使用等情，堪以認定。
（三）再查金融機構之帳戶為個人理財之工具，為便利大眾使用
      之理財工具，目前對於申請開設金融帳戶並未設有任何特
      殊限制，一般民眾皆能自由申請開戶，並得同時在不同金
      融機構申請多數存款帳戶使用，殊無使用他人帳戶之必要
      ，被告為成年人對於上開事項自無不知之理，則其對交付
      己身開立之存摺、提款卡予他人後，即可預見或將幫助詐
      騙之人得以使用其申辦之帳戶作為實施詐欺等財產犯罪之
      不法犯行，竟仍交付其開立之上開帳戶之存摺、提款卡予
      真實姓名年籍不詳之成年人，使該名真實姓名年籍不詳之
      成年人利用其提供之提款卡遂行詐欺取財之犯行，自非違
      背其本意，其主觀上具有幫助他人遂行詐欺犯罪之未必故
      意存在。綜上所述，本件事證已臻明確，被告犯行堪以認
      定，應予依法論科。
二、核被告所為，係犯刑法第30條第1項、第339條第1項之幫助
    詐欺取財罪。被告交付提款卡予真實姓名年籍不詳之人之一
    幫助行為，幫助詐欺集團成員利用該帳戶詐騙被害人陳素琴
    、鄭瓊芬多人，係以一行為觸犯數罪名，為想像競合犯，應
    從一重處斷。查被告之行為僅止於幫助，依刑法第30條第2
    項之規定，按正犯之刑減輕之。爰審酌被告提供金融帳戶提
    款卡予真實年籍姓名不詳之成年人使用，影響社會正常交易
    安全，使犯罪追查趨於複雜，間接助長詐騙犯罪，及其素行
    、犯罪動機、目的、手段、智識程度及造成被害人財產法益
    、社會整體金融體系之侵害程度等一切情狀，量處如主文所
    示之刑，並諭知易科罰金之折算標準。
據上論斷，應依刑事訴訟法第299條第1項前段，刑法第30條、第
339條第1項、第55條、第41條第1項前段，刑法施行法第1條之1
第1項、第2項前段，判決如主文。
本案經檢察官劉惟宗到庭執行職務。
中    華    民    國   100    年    9     月    14    日
                  刑事第四庭  審判長法  官  黃永勝
                                    法  官  陳映佐
                                    法  官  鄭貽馨
以上正本證明與原本無異。
如不服本判決應於收受送達後十日內向本院提出上訴書狀，並應
敘述具體理由；其未敘述上述理由者，應於上訴期間屆滿後二十
日內向本院補提理由書(均須按他造當事人之人數附繕本)「切勿
逕送上級法院」。
                                    書記官  高雪琴
中    華    民    國   100    年    9     月    14    日
附表
┌───┬──────┬─────┬────────┐
│編號  │匯款帳戶、帳│被害人    │詐騙方式        │
│      │號          │          │                │
├───┼──────┼─────┼────────┤
│1     │臺灣土地銀行│陳素琴    │於100年1月10日，│
│      │桃園分行帳號│          │姓名年籍不詳之詐│
│      │000000000000│          │騙集團人員撥打電│
│      │號          │          │話予陳素琴，謊稱│
│      │            │          │其為朋友「洪金櫻│
│      │            │          │」因急用需向陳素│
│      │            │          │琴借用新臺幣（下│
│      │            │          │同）5萬元，致使 │
│      │            │          │陳素琴陷於錯誤，│
│      │            │          │誤以為該詐騙集團│
│      │            │          │人員為洪金櫻本人│
│      │            │          │而依指示，於當日│
│      │            │          │下午3時許匯款5萬│
│      │            │          │元至前開帳戶內。│
├───┼──────┼─────┼────────┤
│2     │臺灣土地銀行│鄭瓊芬    │於100年1月12日下│
│      │桃園分行帳號│          │午3時50分許，詐 │
│      │000000000000│          │騙集團人員佯稱其│
│      │號          │          │係友人「林素真」│
│      │            │          │，因急用需向鄭瓊│
│      │            │          │芬借用10萬元，致│
│      │            │          │使鄭瓊芬陷於錯誤│
│      │            │          │，誤以為係林素真│
│      │            │          │本人，而依指示於│
│      │            │          │翌日上午10時許，│
│      │            │          │匯款10萬元至前開│
│      │            │          │帳戶內。        │
└───┴──────┴─────┴────────┘
附錄本案論罪科刑法條全文：
中華民國刑法第339條第1項
意圖為自己或第三人不法之所有，以詐術使人將本人或第三人之
物交付者，處5年以下有期徒刑、拘役或科或併科1千元以下罰金
。